臺灣板橋地方法院刑事判決　　　　　　　　　　　　　九十年度訴字第一九一四號
　　公　訴　人　臺灣板橋地方法院檢察署檢察官
　　被　　　告　甲○○
右列被告因偽造文書等案件，經檢察官提起公訴（九十年度偵字第一五三六四號），
本院判決如左：
    主  文
甲○○行使偽造私文書，足以生損害於公眾及他人，處有期徒刑陸月，如易科罰金，
以參佰元折算壹日。如附表所示偽造之「丙○○」署押（含指印）共計陸拾柒枚及戊○○、丙○○所有身分證上之甲○○照片各乙張均沒收之。
    事  實
一、甲○○曾因違反肅清煙毒條例案件，於民國八十六年六月十八日，經本院以八十
    六年度訴字第三一六號判處有期徒刑三年七月確定。又因竊盜案件，於八十七年
    三月十二日，經本院以八十六年度訴緝字第二八六號判處有期徒刑七月確定。上
    開二罪並接續執行，於八十八年十一月十七日縮短刑期假釋出監，縮刑期滿日為
    九十年十一月八日（尚不構成累犯，且假釋業經裁定撤銷）。假釋期間仍不知悔
    改，為掩飾其因逃亡罪經國防部北部軍事法院檢察署發布通緝之身分並逃避刑責
    ，竟與姓名年籍不詳綽號「撒尿」之成年男子共同基於變造特種文書之概括犯意
    聯絡，由甲○○於九十年七月某日（起訴書誤載為九十年三月），在臺北縣蘆洲
    市某處（起訴書誤載為三重市某處）將己身照片二張交予「撒尿」，而後由「撒
    尿」於不詳時地，在戊○○失竊之身分證上（該身分證係戊○○於九十年四、五
    月某日，將之置放在停放於臺北縣三重市○○街上之自用小客車內，一併遭姓名
    年籍不詳之人竊取）換貼甲○○照片，並於十日後，在臺北縣三重市某處交予甲○○，甲○○明知「撒尿」所交付前開戊○○所有之身分證乙枚係來源不明之贓
    物，仍予以收受之，而共同變造前揭身分證，足生損害於戊○○本人及戶政機關
    對於身分證管理之正確性。甲○○又於九十年六月二十七日後之某日，在臺北縣
    三重市○○街二四一巷巷內拾獲丙○○所有之身分證，其明知上述身分證乙枚係
    丙○○本人所遺失之物，為圖變造使用，仍基於不法所有之意圖，將之侵占入己
    ，並承接上開變造特種文書之概括犯意，旋即在臺北縣三重市某處，將之交予「
    撒尿」，而後由「撒尿」於不詳時地，在丙○○之身分證上換貼甲○○照片，並
    於一星期後，在臺北縣三重市某處交予甲○○，而共同變造上述身分證，足生損
    害於丙○○本人及戶政機關對於身分證管理之正確性。九十年八月一日十四時零
    五分許，甲○○與郭忠、蕭智弘在臺北縣蘆洲市○○路三二○巷巷口疑似買賣第
    一級毒品海洛因之際（此部分另經臺灣板橋地方法院檢察署檢察官偵查中），經
    據報前往上址之臺北市政府警察局保安警察大隊第二分隊員警丁○○當場盤查，
    甲○○乃基於行使變造特種文書之犯意，自稱係丙○○，且表示未帶證件，帶同
    丁○○返回其位於臺北縣蘆洲市○○路二二七號二樓之租處後，將上述已變造完
    成貼有其照片之丙○○身分證交付丁○○查看而行使之。後在臺北市政府警察局
    保安警察大隊第二分隊應訊時，接續上開行使變造特種文書之犯意，將變造之丙○○身分證再度交付臺北市政府警察局保安警察大隊第二分隊員警乙○○查看而
    行使之，復假冒丙○○名義，基於行使偽造私文書之犯意，於附表編號一、二所
    示之逮捕通知書、權利告知書偽簽丙○○之姓名及按捺指印，表示係收受逮捕通
    知書及業經告知訊問前依法應告知之事項等旨，而偽造該私文書，再將前開收受
    逮捕通知書及權利告知書同時持交前開臺北市政府警察局保安警察大隊第二分隊
    員警乙○○收執而行使之，復接續於附表編號三至八所示之指紋卡片（起訴書漏
    載）、搜索扣押筆錄、扣押物品目錄表、警訊筆錄、照片、尿液對照表上，偽簽
    丙○○之姓名及按捺指印（詳細文書、文件及偽造署押之數量均如附表所載），
    並接續出示上揭已變造之丙○○身分證予臺灣板橋地方法院檢察署檢察官查看而
    行使之，又接續於附表編號九之偵訊筆錄上，偽簽丙○○之姓名，足生損害於司
    法、警察機關偵查犯罪之正確性及丙○○本人。嗣經臺灣板橋地方法院檢察署檢
    察官通知丙○○到案說明後，始發現上情。甲○○經臺灣板橋地方法院檢察署檢
    察官交保後，仍不知悔悟，復承接上開行使變造特種文書之概括犯意，於九十年
    九月十四日二十時五十一分許，投宿臺北縣蘆洲市○○路三五五巷二號之荷堤汽
    車旅館時，向該汽車旅館不詳姓名已成年之櫃台人員出示上述經變造之丙○○身
    分證供查看，而行使前開經變造之丙○○身分證，足生損害於荷堤汽車旅館及丙○○。嗣於同日二十三時許，經臺北縣警察局蘆洲分局三民派出所員警己○○臨
    檢甲○○住宿之一一一號房時，在甲○○皮包內查獲上述經變造之戊○○、丙○○身分證，始偵知上情。
二、案經臺北縣警察局蘆洲分局報告臺灣板橋地方法院檢察署檢察官偵查起訴。
    理  由
一、訊據被告甲○○除否認有收受贓物之犯行外餘皆坦承不諱。經查：
甲、行使變造特種文書、侵占遺失物及行使偽造私文書部分：
  (一)右揭犯罪事實，業據被告甲○○於警偵訊及本院調查時供認不諱（詳偵查卷宗第
    八頁至第十頁、第二二頁、第六四頁至第六五頁、本院九十年十一月二十二日訊
    問筆錄），核與被害人丙○○於偵查及本院審理時指述之情節相符（詳偵查卷宗
    第五七頁、本院九十年十二月十三日審判筆錄），並經證人乙○○、丁○○、己○○於本院調查、審理時證述綦詳（詳本院九十年十一月二十二日訊問筆錄、九
    十年十二月十三日審判筆錄），且有被害人丙○○於九十年八月六日重新補發之
    身分證影本乙紙及如附表所示偽造署押之文書及文件在卷可參（附於偵查卷宗第
    三五頁、第四二頁至第五四頁及本院卷）。
  (二)次者，於上開文件及文書簽名按捺指印者，確為被告，並有內政部警政署刑事警
    察局九十年十月五日（九十）刑紋字第一九六○六一號函、九十年九月十三日（
    九十）刑紋字第一八八六六八號函各乙紙在卷可稽（附於偵查卷宗第三二頁、第
    六二頁）。此外，復有貼有被告照片之戊○○、丙○○身分證扣案及照片附卷可
    稽（照片附於偵查卷宗第十二頁、第十三頁）。
  (三)至被告於本院調查中雖供稱：丙○○之身分證係於九十年八月某日拾獲云云（詳
    本院九十年十一月二十二日訊問筆錄），惟觀諸被告同日供稱：拾獲後立即交予
    「撒尿」變造，一星期後，「撒尿」即在三重市交付貼有伊照片之丙○○身分證
    等語，被害人丙○○於本院審理時陳稱：發現身分證遺失後五、六日，即於九十
    年八月六日辦理補發等語（詳本院九十年十二月十三日審判筆錄），及證人丁○○於本院審理時證述：九十年八月一日查獲被告時，被告自稱係丙○○，惟表示
    未帶證件，並帶同伊至臺北縣蘆洲市○○路二二七號二樓之租處，將上述已變造
    完成貼有其照片之丙○○身分證交付伊查看等語（詳本院九十年十二月十三日審
    判筆錄），既被告拾獲丙○○所有之身分證後，旋即在臺北縣三重市某處，將之
    交予「撒尿」，而後由「撒尿」於不詳時地，在丙○○之身分證上換貼被告照片
    ，並於一星期後，在臺北縣三重市某處交予被告，嗣於九十年八月一日被告經員
    警丁○○盤查時，即帶同員警丁○○返回其位於臺北縣蘆洲市○○路二二七號二
    樓之租處，並出示上述經變造完成之丙○○身分證供丁○○查看，則被告顯不可
    能於九十年八月一日經警查獲後之八月某日始拾獲上開丙○○所有之身分證，是
    被告此部分供述顯因事經久遠以致記憶錯誤。而丙○○所有遺失之身分證係填載
    於九十年六月二十七日補發，有扣案貼有被告照片之丙○○身分證可稽，從而，
    丙○○係於九十年六月二十七日補發身分證後始不慎遺失，應以認定，是被告應
    於九十年六月二十七日後之某日拾獲丙○○所有之身分證，自屬無疑。
乙、收受贓物部分
  (一)右開戊○○所有之身分證，係戊○○於九十年四、五月某日，將之置放在停放於
    臺北縣三重市○○街上之自用小客車內，一併遭姓名年籍不詳之人竊取之事實，
    業據被害人戊○○於本院囑託臺灣臺南地方法院訊問時指述綦詳（詳臺灣臺南地
    方法院九十一年一月十五日訊問筆錄），是戊○○所有之身分證乙枚，乃屬他人
    竊取或拾得後侵占入己之贓物，要無置疑。
  (二)次者，綽號「撒尿」之成年男子非戊○○，且「撒尿」係交付已貼有被告照片之
    戊○○身分證，為被告所自承（詳本院九十年十一月二十二日訊問筆錄），則被
    告既自非身分證所有人戊○○處取得貼有被告照片之身分證，其對戊○○所有之
    身分證乙枚係來源不明之贓物顯有認識甚明。
  (三)再者，既上開身分證係戊○○於九十年四、五月某日失竊，則被告應係於九十年
    四、五月後之某日自「撒尿」處收受，自屬無疑，復核諸被告於本院調查中陳稱
    ：係於九十年三月或七月收受上述戊○○所有之身分證等語（詳本院九十年十一
    月二十二日訊問筆錄），職是，被告應於九十年七月某日收受前開戊○○所有之
    身分證，堪以認定。
丙、綜上，本件事證明確，被告犯行堪以認定，應依法論科。
二、核被告所為，係犯刑法第二百十六條之行使第二百十二條之變造特種文書罪、第
    二百十六條之行使第二百十條之偽造私文書罪、第三百三十七條之侵占遺失物罪
    及第三百四十九條第一項之收受贓物罪。公訴人固認被告偽造附表所示之文書、
    文件係犯同法第二百十七條第一項之偽造署押罪，惟其先後在如附表編號一、二
    所示之文書上偽簽「丙○○」之署押及按捺指印，均足以表示其係偽以「丙○○
    」名義收受前開逮捕通知書與業經告知訊問前依法應告知之事項等意思之證明，
    自屬偽造同法第二百十條所稱之私文書甚明，公訴人所認，顯有誤會，惟起訴之
    基本社會事實同一，本院自得變更起訴法條。又其先後三次將變造之丙○○身分
    證交付員警丁○○、乙○○、臺灣板橋地方法院檢察署檢察官查看而行使之、先
    後二次在附表編號一、二之文書上偽簽「丙○○」之署押及按捺指印而偽造該私
    文書及多次冒用「丙○○」名義在警偵訊中應訊，並偽簽「丙○○」之署名或按
    捺指印於如附表編號三至九所示之文書及文件上，雖其行使變造身分證、偽造私
    文書及偽簽「丙○○」之署名、按捺指印於前開文書、文件多次，惟其均係基於
    同一冒名應訊之目的，而為之多次行為，應僅為接續犯而屬單純之行使變造特種
    文書罪、偽造私文書罪及偽造署押罪。而其偽造「丙○○」之前開署名及按捺指
    印於附表所示之各該文書或文件上，均屬偽造各該私文書之部分行為，不另論罪
    。又其變造「丙○○」之身分證、偽造附表編號一、二所示之各該文書後，持交
    承辦員警丁○○、乙○○、臺灣板橋地方法院檢察署檢察官、荷堤汽車旅館不詳
    姓名已成年之櫃台人員查看而行使之，其偽造之低度行為，均為行使之高度行為
    所吸收，僅論以行使變造特種文書罪及行使偽造私文書罪。再其同時行使偽造如
    附表編號一、二之逮捕通知書、權利告知書之行為，均係行使偽造「丙○○」一
    人名義之私文書，應僅成立單純一罪（最高法院八十九年度台上字第五五四六號
    判決意旨可參）。另其先後二次變造戊○○、丙○○所有之身分證；將變造之丙○○身分證持交員警丁○○、乙○○、臺灣板橋地方法院檢察署檢察官及將變造
    之丙○○身分證持交荷堤汽車旅館不詳姓名已成年之櫃台人員查看而行使之犯行
    ，均係時間緊接，所犯構成要件又係相同，顯各係基於概括犯意反覆為之，皆為
    連續犯，均應依刑法第五十六條之規定論以一罪並加重其刑。又其所犯行使變造
    特種文書罪、行使偽造私文書、侵占遺失物及收受贓物四罪間，有方法結果之牽
    連關係，為牽連犯，併依刑法第五十五條之規定，從較重之行使偽造私文書罪論
    處。再被告與姓名年籍不詳綽號「撒尿」之成年男子間，就上開變造特種文書犯
    行，有犯意之聯絡，行為之分擔，皆為共同正犯。至公訴人雖未敘及被告出示上
    揭已變造之丙○○身分證予臺灣板橋地方法院檢察署檢察官查看而行使之犯行，
    及經臺灣板橋地方法院檢察署檢察官交保後，仍不知悔悟，復於九十年九月十四
    日，投宿臺北縣蘆洲市○○路三五五巷二號之荷堤汽車旅館時，向該汽車旅館不
    詳姓名已成年之櫃台人員出示上述經變造之丙○○身分證供查看，而行使前開變
    造特種文書及收受來源不明之戊○○身分證乙枚之贓物犯行，惟此部分與起訴部
    分分別有接續犯、連續犯及牽連犯之裁判上一罪關係，茲如前述，為起訴效力所
    及，本院自得併予審酌。爰審酌被告曾因違反肅清煙毒條例案件，於八十六年六
    月十八日，經本院以八十六年度訴字第三一六號判處有期徒刑三年七月確定。又
    因竊盜案件，於八十七年三月十二日，經本院以八十六年度訴緝字第二八六號判
    處有期徒刑七月確定。上開二罪並接續執行，於八十八年十一月十七日縮短刑期
    假釋出監，縮刑期滿日為九十年十一月八日，有臺灣高等法院檢察署刑案紀錄簡
    覆表乙紙在卷足憑，素行不佳，因逃亡罪經國防部北部軍事法院檢察署發布通緝
    ，為掩飾遭通緝之身分並逃避刑責，竟變造戊○○、丙○○身分證，並冒用丙○○名義應訊，經臺灣板橋地方法院檢察署檢察官交保後，仍不知悔悟，復行使變
    造之丙○○身分證，惟犯罪後坦承大部分之犯行，態度尚可，兼衡其犯罪之動機
    、目的、手段、所生危害等一切情狀，量處如主文所示之刑，併諭知易科罰金之
    折算標準。至如附表所示文書及文件上偽造「丙○○」署押（含指印）共六十七
    枚，不論屬於何人所有，爰依刑法第二百十九條之規定沒收之。另扣案戊○○、
    丙○○身分證上所附著之被告照片各乙張，為被告所有供本件變造特種文書所用
    之物，為被告是承不諱，併依刑法第三十八條第一項第二款規定宣告沒收之。
三、至被告出示已變造之丙○○身分證予荷堤汽車旅館不詳姓名已成年之櫃台人員查
    看後，該櫃台人員即據此在荷堤汽車旅館（住宿）日報表上登記係丙○○本人住
    宿乙節，固據被告於本院審理時供述無訛（詳本院九十一年二月二十五日審判筆
    錄），並有荷堤汽車旅館（住宿）日報表乙紙在卷可按，惟該日報表係河堤汽車
    旅館不詳姓名已成年之櫃台人員於業務上有權製作之文書，此部分自不構成偽造
    私文書，附此敘明。
據上論斷，應依刑事訴訟法第二百九十九條第一項前段、第三百條，刑法第二百十六
條、第二百十條、第二百十二條、第三百三十七條、第三百四十九條第一項、第五十
五條、第五十六條、第四十一條第一項前段、第二百十九條、第三十八條第一項第二
款，罰金罰鍰提高標準條第一條前段、第二條，判決如主文。
本案經檢察官張慶林到庭執行職務。
中      華      民      國      九十一    年      二      月    二十七  日
                                  臺灣板橋地方法院刑事第四庭
                              法  官  游  秀  雯
右正本證明與原本無異。
如不服本判決，應於判決送達後十日內，向本院提出上訴狀。
                                          書記官  郭  南  宏
中      華      民      國      九十一    年      三      月      五    日
附錄本案論罪科刑法條全文：
刑法第二百十六條
行使第二百十條至第二百十五條之文書者，依偽造、變造文書或登載不實事項或使登
載不實事項之規定處斷。
刑法第二百十二條
偽造、變造護照、旅券、免許證、特許證及關於品行、能力服務或其他相類之證書、
介紹書，足以生損害於公眾或他人者，處一年以下有期徒刑、拘役或三百元以下罰金
。
刑法第二百十條
偽造、變造私文書，足以生損害於公眾或他人者，處五年以下有期徒刑。
刑法第三百三十七條
意圖為自己或第三人不法之所有，而侵占遺失物、漂流物或其他離本人所持有之物者
，處五百元以下罰金。
刑法第三百四十九條
收受贓物者，處三年以下有期徒刑、拘役或五百元以下罰金。
搬運、寄藏、故買贓物或為擔保者，處五年以下有期徒刑、拘役或科或併科一千元以
下罰金。
因贓物變得之財物，以贓物論。
附表：
┌──┬─────────────────────┬──────────┐
│編號│偽造「丙○○」署押（含指印）之文書或文件  │數量                │
├──┼─────────────────────┼──────────┤
│一  │臺北市政府警察局保安警察大隊通知書（通知本│簽名二枚、指印二枚  │
│    │人、通知親友各乙聯）                      │                    │
├──┼─────────────────────┼──────────┤
│二  │臺北市政府警察局保安警察大隊詢問犯罪嫌疑人│簽名一枚、指印一枚  │
│    │前權利告知書                              │                    │
├──┼─────────────────────┼──────────┤
│三  │指紋卡片                                  │簽名一枚、指印二十枚│
├──┼─────────────────────┼──────────┤
│四  │臺北市政府警察局保安警察大隊搜索扣押筆錄  │簽名三枚、指印三枚  │
├──┼─────────────────────┼──────────┤
│五  │扣押物品目錄表                            │簽名一枚、指印一枚  │
├──┼─────────────────────┼──────────┤
│六  │臺北縣政府警察局保安警察大隊第二中隊九十年│簽名二枚、指印二十三│
│    │八月一日十六時三十分許至十七時四十分許之偵│枚                  │
│    │訊筆錄                                    │                    │
├──┼─────────────────────┼──────────┤
│七  │照片二幀                                  │簽名二枚、指印十枚  │
├──┼─────────────────────┼──────────┤
│八  │臺北市政府警察局信義分局偵辦毒品危害防制條│簽名一枚、指印一枚  │
│    │例案尿液對照表                            │                    │
├──┼─────────────────────┼──────────┤
│九  │臺灣板橋地方法院檢察署（九十年度偵字第一五│簽名一枚            │
│    │三六四號偵查卷宗）九十年八月一日二十二時零│                    │
│    │五分訊問筆錄                              │                    │
└──┴─────────────────────┴──────────┘
